臺灣高等法院刑事裁定　　　　　　　　 100年度毒抗字第10號
抗　告　人　闞菁菁
上列抗告人因違反毒品危害防制條例案件，不服臺灣板橋地方法
院中華民國99年12月10日所為之裁定（99年度毒聲字第1621號）
，提起抗告，本院裁定如下：
    主  文
抗告駁回。
    理  由
一、聲請意旨略以：抗告人即被告闞菁菁基於施用第一級毒品海
    洛因及第二級毒品甲基安非他命之犯意，於民國99年10月21
    日12時許，在其位於新北市○○區○○路143巷24之2號住處
    ，以針筒注射之方式，施用第一級毒品海洛因一次，另以不
    詳方式施用第二級毒品甲基安非他命一次。嗣於同年月24日
    19時30分許，為警持搜索票在上址查獲，經採集其尿液送驗
    結果，呈鴉片類及安非他命類陽性反應，因認被告施用第一
    、二級毒品之犯行堪予認定，爰依毒品危害防制條例第20條
    第1 項及觀察勒戒處分執行條例第3條第l項規定，聲請裁定
    將被告送勒戒處所觀察、勒戒等語。
三、本件抗告意旨略以：被告承認因壓力所致，一時失去意志力
    而施用第一級毒品，然在此之前被告早已自己到醫院接受美
    沙冬替代治療戒除毒癮，且並無再施用第二級毒品之行為；
    被告在三年半前為了趕去照顧中風的父親，在走樓梯時摔傷
    致頸椎斷裂，現需接受復健已有殘疾，須以拐杖行走，行動
    不便，甚有輕生之意念，惟因有女兒需要照料，父親臥病在
    床，母親眼睛開刀，哥哥早已往生並留下一兒一女，姐姐早
    已不過問家事（現於監所執行中），獨由被告打工維持家計
    。被告本次犯行對不起女兒及所有之家人，承諾決不再犯，
    否則願遭五雷轟頂之處罰，懇請法官憐憫被告給予被告一個
    真正重生之機會。另依被告之前科紀錄，已甚久未施用第二
    級毒品，原審並未詳查，本件並未在被告家中查獲任何毒品
    ，又被告遭承辦員警強制採尿，並未給予被告任何辯解之機
    會，請求
    法官再予詳細審酌，撤銷原裁定云云。
三、按犯毒品危害防制條例第10條之罪者，檢察官應聲請法院裁
    定，或少年法院（地方法院少年法庭）應先裁定，令被告或
    少年入勒戒處所觀察、勒戒，其期間不得逾二月，同條例第
    20條第1 項定有明文。
四、經查：
（一）被告就其於上揭時、地，確曾以上開方式施用第一級毒品
      海洛因部分，業已於警詢時已供承不諱，其雖否承認有施
      用第二級毒品甲基安非他命之犯行，然其於99年10月24日
      為警查獲後其警局所親自採集、封緘之尿液檢體，經臺灣
      檢驗科技股份有限公司以酵素免疫分析法（EIA ）初驗及
      以氣相層析質譜儀法（GC/MS ）複驗檢驗結果，發現確呈
      甲基安非他命、鴉片類陽性反應，有該公司於99年11月 9
      日出具之濫用藥物檢驗報告（報告編號：UL/2010/ A0727
      ）及臺北縣政府警察局永和分局查獲違反毒品危害防制條
      例案件犯嫌代碼對照表（編號代碼：F0000000）各一紙附
      卷可稽（見偵查卷第10頁、第11頁），此核與被告自白其
      有施用第一級毒品海洛因之犯行相符，應堪信為真實。按
      安非他命經口服投與後約70％於24小時內自尿中排出，約
      90％於96小時內自尿中排出，由於安非他命成分之檢出與
      其投與方式、投與量、個人體質、採尿時間與檢測儀器之
      精密度等諸多因素有關，因此僅憑尿液中呈安非他命陽性
      反應，並無法確實推算吸食時間距採集時間之長短，惟依
      上述資料推斷，最長可能不會超過四日，此亦經行政院衛
      生署藥物食品檢驗局81年2月8日（81）藥檢壹字第001156
      號函示明確。被告之上開尿液檢體送驗結果既呈安非他命
      類陽性反應，且該結果係採用氣相層析質譜儀法進行確認
      ，已足排除被告因服用藥物導致毒品偽陽性反應之可能性
      ，顯見被告在經警採尿前96小時內某時點（須扣除為警查
      獲後至採集被告尿液時止之不可能施用毒品期間），亦曾
      有施用第二級毒品甲基安非他命之行為。本件雖未扣得系
      爭施用之毒品，然依上開證據所示，已足認被告確有於上
      揭時地施用第一級毒品海洛因及第二級毒品甲基安非他命
      等情無訛。準此，抗告意旨所辯：本案並未在被告家中查
      獲任何毒品，可見被告並無施用第二級毒品甲基安非他命
      犯行云云，自無可採。又被告於本件案發前是否未再有施
      用第二級毒品之前科，核與本件被告是否確有施用第二級
      毒品之判斷並無必然之關聯，況本件被告對於施用第一級
      毒品之犯行已坦承不諱，縱其未有施用第二級毒品之犯行
      ，亦無影響本件裁定將被告送勒戒處所觀察、勒戒之結果
      ，附此說明。
（二）另查，本件被告係主動向警方坦承有施用毒品情節並親自
      採取提供尿液送驗等情節，有該警詢筆錄附卷可稽（見偵
      查卷第8 頁至第10頁），本件復無承辦員警有何違法強制
      採尿送驗之情事，亦乏其他積極實據可考，則被告抗告意
      旨所稱：被告遭承辦員警強制採尿，並未給予被告任何辯
      解之機會云云，亦難遽採。
（三）至抗告意旨所述：被告係因壓力所致一時失去意志力而施
      用毒品，三年半前為了趕去照顧中風的父親，在走樓梯時
      摔傷致頸椎斷裂，現需接受復健已有殘疾，須以拐杖行走
      ，行動不便，甚有輕生之意念，但因有女兒需要照料，父
      親臥病在床，母親眼睛開刀，哥哥早已往生並留下一兒一
      女，姐姐早已不過問家事（現於監所執行中），獨由被告
      打工維持家計等語，然此純為其個人家庭因素，與判斷是
      否命被告入戒治處所施以強制戒治處分無涉，被告此部分
      抗告亦非有理由。
（四）綜上所述，本件聲請洵屬有據，原審依毒品危害防制條例
      第20條第1 項及觀察勒戒處分執行條例第3條第1項規定，
      裁定將被告應送勒戒處所觀察勒戒，經核其認事用法，並
      無違誤，被告執前事由提起本件抗告，並無理由，應予駁
      回。
五、據上論斷，應依刑事訴訟法第412 條，裁定如主文。
中    華    民    國   100    年    1     月    12    日
                  刑事第十四庭  審判長法  官  陳志洋
                                      法  官  梁耀鑌
                                      法  官  遲中慧
以上正本證明與原本無異。
不得再抗告。
                                      書記官  陳韋杉
中    華    民    國   100    年    1     月    12    日